【裁判字號】    95,家聲,81
【裁判日期】    950629
【裁判案由】    請求遺產管理人報酬
【裁判全文】
臺灣板橋地方法院民事裁定              95年度家聲字第81號
聲  請  人  甲○○（即被繼承人乙○○之遺產管理人）
上列聲請人因擔任被繼承人乙○○之遺產管理人聲請核定報酬，
本院裁定如下：
    主      文
聲請人得請求代為管理被繼承人乙○○遺產之報酬及墊付費用合
計為新臺幣八萬六千九百五十元。
聲請程序費用由被繼承人乙○○之遺產負擔。
    理      由
一、本件聲請意旨略以：
(一)被繼承人乙○○之遺產，業經鈞院以93年度繼字第852 號民
    事裁定選任聲請人為被繼承人乙○○之遺產管理人，復以93
    年度家催字第233 號民事裁定准對其債權人及受遺贈人為公
    示催告。經於民國93年11月25日登報公告，期限分別至95年
    5 月25日屆滿。
(二)次者，被繼承人乙○○遺產計有如附表一、附表二所載之不
    動產，上述房地前經抵押債權人黃琮勝聲請強制執行，業經
    鈞院93年度執字第36060 號執行拍賣在案，拍賣公告張貼後
    ，有第三人吳金山欲以第一次拍賣公告之底價即新臺幣235
    萬整，購買附表一之不動產、另有第三人蔡昆和欲以高於第
    一次拍賣公告之底價即315 萬整，購買附表二之不動產。聲
    請人基於確保遺產價值利益之考量，並經抵押權人黃琮勝、
    林恩如、康碧珠、張慶安同意，遂將附表一、附表二之不動
    產出售予第三人吳金山、蔡昆和，得款550 萬元整。
(三)再者，依民法第1183條之規定，遺產管理人得請求報酬，其
    數額由親屬會議按其勞力及其與被繼承人之關係酌定之，惟
    被繼承人乙○○並無親屬會議可資酌定報酬數額，爰依民法
    第1132條第2 項及財政部訂頒之「代管無人承認繼承遺產作
    業要點」第14點第3 款規定，聲請法院酌定，其請求標準不
    得低於孳息收入部分十分之三及遺產現值百分之一。
(四)依上開規定，聲請人之管理報酬按遺產總值百分之一計算為
    55,000元整（550 萬Ｘ1 ％＝55000） ，又聲請人於管理遺
    產期間共墊付費用合計31,950元整（內含本件裁判費用135
    元），是聲請人代管遺產期間之管理費用（管理報酬及墊付
    費用）為86,950元，為此聲請鈞院酌定被繼承人乙○○之遺
    產管理人管理費用等語。
二、按遺產管理人得請求報酬，其數額由親屬會議按其勞力及其
    與被繼承人之關係酌定之；被繼承人無親屬會議可資酌定報
    酬數額，遺產管理職務終結前，應依民法第1183條規定，聲
    請法院酌定報酬，其請求標準不得低於孳息收入部分十分之
    三及遺產現值百分之一，財政部訂頒之「代管無人承認繼承
    遺產作業要點」第14點第3 項定有明文。
三、經查：
(一)聲請人主張其前經本院以93年度繼字第852 號民事裁定選任
    聲請人為被繼承人乙○○之遺產管理人，復以93年度家催字
    第233 號民事裁定准對其債權人及受遺贈人為公示催告。再
    經聲請人於93年11月25日登報公告等情，此有聲請人提出本
    院93年度繼字第852 號民事裁定影本暨確定證明書影本、93
    年度家催字第233 號民事裁定影本、93年11月25日臺灣日報
    影本各1 件為證，堪信為真實。
(二)次查，被繼承人乙○○遺產計有如附表一、附表二所載之不
    動產，上述房地前經抵押債權人黃琮勝聲請強制執行，業經
    鈞院93年度執字第36060 號執行拍賣在案，復出售附表一、
    附表二之不動產出售予第三人吳金山、蔡昆和，得款550 萬
    元整之事實，業據聲請人提出本院板院通93執地字第36060
    號公告影本1 件、不動產買賣契約書影本2 件為佐，亦堪採
    為真實。
(三)又聲請人因管理被繼承人乙○○遺產所墊付之費用合計有：
    繼承登記代辦費為3 萬元；聲請公示催告之裁判費為13
    5 元；登報費1,680 元；至聲請酌定管理費用之裁判費
    部分，查本件聲請應依修法後之非訟事件法第14條第1 項規
    定「因非財產權關係為聲請者，徵收費用新臺幣1,000 元。
    」徵收聲請費新臺幣1,000 元，聲請人亦已依前開法令而為
    繳納，此有卷附之收據1 紙足稽。故合計上開墊付費用為32
    ,815 元 ，此有聲請人所提出之被繼承人乙○○管理費用計
    算表、房地產登記收費明細表影本、本院收據影本、分類廣
    告費收據影本、本院收據各1 紙在卷足稽。
(四)本件被繼承人乙○○無親屬會議可資酌定報酬數額，依上開
    財政部訂頒「代管無人承認繼承遺產作業要點」之標準，以
    被繼承人遺產現值百分之一計算代管遺產之報酬為55,000元
    ，加計前開墊付費用32,815元，合計為87,815元，聲請人請
    求86950 元，尚無不合，應予准許。
四、依非訟事件法第157 條，裁定如主文。
中    華    民    國    95    年    6     月    29    日
                  家事庭   法 官  毛崑山
以上正本證明與原本無異。
如不服本裁定應於送達後10日內向本院提出抗告狀，並應繳納抗
告裁判費新臺幣1,000元。
中    華    民    國    95    年    6     月    29    日
                          書記官  廖宮仕


司法院資訊處製作；財團法人民間司法改革基金會備份。
